【裁判字號】    99,易,53
【裁判日期】    990805
【裁判案由】    竊盜
【裁判全文】
臺灣臺北地方法院刑事判決                99年度易字第53號
公  訴  人  臺灣臺北地方法院檢察署檢察官
被      告  丁○○
選任辯護人  廖家宏律師
上列被告因竊盜案件，經檢察官提起公訴（98年度偵字第29213
號），本院判決如下：
    主  文
丁○○踰越安全設備竊盜，累犯，處有期徒刑拾月。並於刑之執
行前，令入勞動場所強制工作年。
    事  實
一、丁○○屢因竊取工地鋼筋等案件，經本院87年度易字第2739
    號刑事判決判處有期徒刑7 月、緩刑3 年確定；本院96年度
    簡上字第432 號刑事簡易判決判處拘役20日、緩刑2 年確定
    ；又經本院97年度簡字第2345號刑事簡易判決判處有期徒刑
    3 月確定，於民國97年11月17日易科罰金執行完畢；前案遂
    經臺灣板橋地方法院97年度撤緩字第203 號裁定撤銷緩刑宣
    告，於98年2 月6 日易科罰金執行完畢（此部分構成累犯）
    ；再於97年8 月17日犯竊取工地鋼筋、鐵架案件，經本院97
    年度簡字第4814號刑事簡易判決判處有期徒刑3 月，經97年
    度簡上字第553 號上訴駁回確定，於99年2 月5 日易科罰金
    執行完畢；又於98年5 月16日再竊取施工工地之鋼筋，經本
    院98年度簡字第2234號刑事簡易判決判處有期徒刑4 月，經
    本院98年度簡上字第337 號刑事判決上訴駁回確定；再於98
    年10月27日竊取工地之鋼筋，經本院98年度易字第3276號刑
    事判決判處有期徒刑5 月確定；復於98年10月30日竊取工地
    鋼筋，經本院98年度易字第3327號刑事判決判處有期徒刑5
    月確定，此3 案經本院99年度聲字第1384號裁定應執行有期
    徒刑1 年1 月，現在監執行中（此部分不構成累犯）。詎丁
    ○○仍不知悔悟，於98年12月25日凌晨5 時30分許，駕駛其
    所有車牌號碼8M-3979 號自用小貨車行經臺北市中正區○○
    ○路○ 段54巷口捷運工地，見凌晨時分工地內無人看管之際
    ，竟意圖為自己不法之所有，以不詳方式拆開綑綁固定式圍
    籬之鐵絲而踰越圍籬進入該工地，徒手竊取置放在該工地地
    上之鋼筋13支、角鋼5 支，再由活動式圍籬下方縫隙將鋼筋
    、角鋼一一搬出，置放於其小貨車車頂上而得手。嗣經捷運
    工地保全員丙○○發覺丁○○形跡可疑，乃報警當場查獲。
二、案經臺北市政府警察局中正第一分局移請臺灣臺北地方法院
    檢察署檢察官偵查起訴。
    理  由
一、證據能力之判斷：
    被告丁○○及其選任辯護人對於下列各項證據方法，均未爭
    執其證據能力，並同意作為證據（見本院卷第68頁反面至第
    69頁），本院審酌其作成時之情況，認為並無不適當之情事
    ，均得作為證據，合先敘明。
二、認定事實所憑之證據及理由：
    訊據被告固不否認於前揭時、地，拆開綑綁圍籬之鐵絲而進
    入工地，拿取鋼筋13支及角鋼5 支置於自己小貨車車頂上之
    事實，惟矢口否認有何踰越安全設備竊盜之犯行，辯稱：(一)
    伊拿取的是挖土機挖出來的廢鐵；(二)伊沒有破壞施工圍籬，
    是拆開鐵絲，從圍籬中間縫隙鑽進去，廢鐵從外面就看得見
    ；(三)伊從98年8 、9 月開始，就在板橋縣立醫院就醫，罹患
    精神病，伊一再竊取廢鐵轉賣牟利，係為維持家中經濟云云
    （見本院卷第10頁、第69頁、第105 頁）。惟查：
  (一)被告於前揭時、地，拆開圍籬鐵絲而進入捷運工地拿取鋼筋
    、角鋼等犯行，業據被告承認屬實（見98年度偵字第29213
    號卷第5 至7 頁、本院卷第10頁至反面），並經現場保全人
    員丙○○、工程公司施工站站長甲○○指認無誤（見98年度
    偵字第29213 號卷第17至18頁、第14至15頁），經警據報到
    場後，經被告同意後，搜索被告小貨車扣得鋼筋、角鋼，即
    發還工程公司，此有搜索扣押筆錄、扣押物品目錄表、現場
    勘查照片及甲○○簽具之贓物認領保管單附卷可稽（見98年
    度偵字第29213 號卷第20至26頁、第16頁），堪以認定被告
    於前揭時、地踰越圍籬進入工地拿取捷運施工工地之鋼筋、
    角鋼置於自己小貨車之事實明確。
  (二)被告雖辯稱伊所拿取之鋼筋、角鋼均屬廢棄物云云，然查被
    告屢因竊取工地鋼筋之犯行，經本院判刑確定且執行完畢，
    有臺灣高等法院被告前案紀錄表及判決書、起訴書在卷可參
    （見本院卷第109 至114 頁），是被告既有多次相同案情經
    驗，應明知工地鋼筋並非廢棄物，未經同意不得拿取，被告
    自不得再執此辯稱不知情。其次，被告雖經醫師診斷罹患衝
    動控制障礙、憂鬱性疾患、精神病疑似精神分裂症，並經被
    告提出臺北縣立醫院診斷證明書為證（見98年度偵字第2921
    3 號卷第8 頁），然經本院委請臺北市立聯合醫院松德院區
    鑑定被告之精神狀態，鑑定意見認為：(1)被告注意力良好，
    應答迅速、切題，所言並無如妄想般明顯乖離現實之內容；
    (2)被告自98年8 月3 日起至同年12月25日間，7 度前往臺北
    縣立醫院身心科門診，係於被告所涉竊盜案件即98年7 月17
    日本院98年度簡字第2234號刑事簡易判決後，首次就診，第
    2 次於98年8 月10日即要求開立診斷證明書，此後即中斷就
    診；迨於97年10月27日、30日又因竊盜案件經警查獲，復於
    同年11月2 日就診並要求開立診斷證明書；因此，被告至臺
    北縣立醫院就診之目的之一在於開立診斷證明書，則應審慎
    估量其就診時陳述之可信度，恐有「詐病」之可能；(3)被告
    於會談時自承知悉行為違法，但行竊時心存僥倖，並無任何
    客觀資料顯示伊依自己辨識而為行為之能力低於常人，亦無
    理由認為被告之行為符合刑法第19條第1 項、第2 項之適用
    （見本院卷第48至57頁），是尚無證據證明被告有因精神障
    礙或其他心智缺陷，致辨識其行為違法或依其辨識而行為之
    能力顯著降低之情事，自無適用刑法第19條第2 項規定予以
    減輕其刑之餘地。
  (三)至於證人丙○○即該工地保全人員固證稱：「被告是破壞圍
    籬，簡易式的我們頂多用鐵線綁著，鐵線有被剪斷」、「結
    沒有解開，是從中間斷掉」、「被告是從圍籬後面轉進去，
    我在哨點沒辦法直接看到被告在圍籬邊的動作」、「我是依
    現場的狀況判斷，看鐵線的狀況，看起來就是被剪斷的」（
    見本院卷第92頁、反面、第93頁），惟經本院依職權訊問證
    人乙○○即據報到場之臺北市政府警察局中正第一分局忠孝
    東路派出所警員證述：「（問：你們有無檢查被告車子裡有
    沒有工具？）沒有，因為被告車子很亂」、「圍籬有被推開
    ，原本綑綁的鐵絲有明顯被切斷的痕跡」、「痕跡是用人力
    無法轉開的，斷裂面很明顯」、「（問：斷裂面很明顯是有
    工具切割工整還是有可能以人力扯斷？）我們無法判定，有
    可能折久了也會斷」、「我們在現場沒有看到被告有無拿工
    具，也沒有看到他剪斷的動作，保全有在現場看，他看得會
    最準……只是當時保全沒有要我們把工具找出來，所以我們
    就沒有盤查被告的車輛」、「因為當時車輛很亂，什麼東西
    都有，我們不知道他裡面有什麼工具可能拿來作案，被告的
    貨車廂滿滿的都是東西」、「沒有看到被告破壞圍籬，我猜
    測是用工具剪斷，不確定被告車上有無工具」（見本院卷第
    103 頁、反面），另證人戊○○亦即據報到場之臺北市政府
    警察局中正第一分局忠孝東路派出所警員亦稱當時並未注意
    被告小貨車上有何工具（見本院卷第102 頁反面），綜合3
    位證人所述，固可推知事後勘查工地圍籬原本綑綁之鐵線已
    斷裂，然尚無積極證據證明係被告持何種工具將之剪斷，亦
    無證據證明被告行竊當時有無攜帶任何客觀上足對人之生命
    、身體、安全構成威脅而具有危險性之兇器。就此，被告辯
    稱：「扯斷的，用地上的石頭敲打等它有痕跡再用手折斷，
    工地裡面有很多的石頭，工地外面地上就有石頭」云云（見
    本院卷第105 頁反面），縱非可信，但綜上所述，既無積極
    證據證明被告有何攜帶兇器毀壞鐵絲之犯行，就此部分自難
    逕論以攜帶兇器竊盜罪，併此敘明。
  (四)綜上，本案事證明確，被告踰越工地圍籬而竊取鋼筋、角鋼
    之犯行，洵堪認定，應予依法論罪科刑。
三、論罪科刑之依據：
  (一)按圍籬本係因防閑而設，自屬安全設備之一種（最高法院45
    年臺上字第210 號判例參照），是核被告所為，係犯刑法第
    321 條第1 項第2 款毀壞安全設備竊盜罪。經查，被告曾因
    竊取工地鋼筋等案件，經本院87年度易字第2739號刑事判決
    判處有期徒刑7 月、緩刑3 年確定；本院96年度簡上字第43
    2 號刑事簡易判決判處拘役20日、緩刑2 年確定；又經本院
    97年度簡字第2345號刑事簡易判決判處有期徒刑3 月確定，
    於97年11月17日易科罰金執行完畢；前案則經臺灣板橋地方
    法院97年度撤緩字第203 號裁定撤銷緩刑宣告，於98年2 月
    6 日易科罰金執行完畢等情，有臺灣高等法院被告前案紀錄
    表附卷足徵（見本院卷第109 至114 頁），是被告於前次徒
    刑之執行完畢後，5 年以內故意再犯本案有期徒刑以上之罪
    ，為累犯，應依法加重其刑。爰審酌：(1)被告曾因竊取鋼筋
    之案件，除前述各罪外，尚於97年8 月17日犯竊取工地鋼筋
    、鐵架案件，經本院97年度簡字第4814號刑事簡易判決判處
    有期徒刑3 月，經97年度簡上字第553 號上訴駁回確定，於
    99年2 月5 日易科罰金執行完畢；又於98年5 月16日再犯竊
    取施工工地之鋼筋，經本院98年度簡字第2234號刑事簡易判
    決判處有期徒刑4 月，經本院98年度簡上字第337 號刑事判
    決上訴駁回確定；再於98年10月27日竊取工地之鋼筋，經本
    院98年度易字第3276號刑事判決判處有期徒刑5 月確定；復
    於98年10月30日竊取工地鋼筋，經本院98年度易字第3327號
    刑事判決判處有期徒刑5 月確定，此3 案經本院99年度聲字
    第1384號裁定應執行有期徒刑1 年1 月，現在監執行中等情
    ，亦有前揭臺灣高等法院被告前案紀錄表在卷可參，是被告
    明知鋼筋、角鋼均屬工地施工材料，未經工地管理人同意不
    得拿取，仍多次以相同手法犯竊盜罪，毫無悔意；(2)且被告
    犯罪後，特意前往醫院就醫取得診斷證明書，期以精神病抗
    辯減輕其刑，惟經鑑定意見認為恐有「詐病」之嫌，益見被
    告犯罪後狡飾卸責，態度惡劣；(3)惟念被告竊取之鋼筋、角
    鋼價值非鉅，經警據報當場查獲，損害未至擴大等一切情狀
    ，量處如主文所示之刑，以示懲儆。
  (二)按「十八歲以上之竊盜犯、贓物犯，有犯罪之習慣者，得於
    刑之執行前，令入勞動場所強制工作」，竊盜犯贓物犯保安
    處分條例第3 條第1 項定有明文。保安處分係針對受處分人
    將來之危險性所為之處置，以達教化、治療之目的，為刑罰
    之補充制度。我國現行刑法採刑罰與保安處分雙軌制，係在
    維持行為責任之刑罰原則下，為協助行為人再社會化之功能
    ，以及改善行為人潛在之危險性格，期能達成根治犯罪原因
    、預防犯罪之特別目的。是保安處分中之強制工作，旨在對
    嚴重職業性犯罪及欠缺正確工作觀念或無正常工作因而犯罪
    者，強制其從事勞動，學習一技之長及正確之謀生觀念，使
    其日後重返社會，能適應社會生活。竊盜犯贓物犯保安處分
    條例第3 條第1 項規定，即係本於保安處分應受比例原則之
    規範，使保安處分之宣告，與行為人所為行為之嚴重性、行
    為人所表現之危險性及對於行為人未來行為之期待性相當之
    意旨而制定，而由法院視行為人之危險性格，決定應否令入
    勞動處所強制工作，以達預防之目的。查本案被告自87年起
    ，屢次因竊取工地鋼筋之犯行，經法院判刑確定並執行完畢
    ，詳如前述，且依證人丙○○、戊○○證稱：被告時常駕駛
    車牌號碼8M-3979 號自用小貨車在工地附近徘徊，車上堆滿
    雜物（見本院卷第91頁反面、第102 頁反面），可見被告乃
    駕駛小貨車到處尋找工地，伺機下手竊取鋼筋轉賣牟利。被
    告雖辯稱：車上都是作招牌之物云云，惟經本院訊問伊作招
    牌需要何種工具、如何作招牌，被告均答稱不知（見本院卷
    第105 頁至反面），應係卸責之詞。是依被告前科紀錄及本
    案犯罪之情節，足見被告近年來到處竊取工地鋼筋維生，確
    有犯竊盜罪之習慣，且堪認其經多次刑之宣告及執行仍無法
    戒除竊盜惡習，為使其習得正當謀生觀念及一技之長，避免
    再以行竊方式圖得生活所需而能重返社會，爰依竊盜犯贓物
    犯保安處分條例第3 條第1 項、第4 條及第5 條第1 項前段
    之規定，諭知於刑之執行前，令入勞動場所強制工作3 年，
    以收矯治之效。
據上論斷，應依刑事訴訟法第284 條之1 、第299 條第1 項前段
，刑法第321 條第1 項第2 款、第47條第1 項，竊盜犯贓物犯保
安處分條例第3 條第1 項、第4 條、第5 條第1 項前段，判決如
主文。
本案經檢察官葉芳秀到庭執行職務。
中    華    民    國    99    年    8     月    5     日
                  刑事第六庭  法  官  林晏如
上正本與原本無異。
如不服本判決，應於判決送達後10日內向本院提出上訴狀（應抄
附繕本）。告訴人或被害人如對於本判決不服者，應具備理由請
求檢察官上訴，其上訴期間之計算係以檢察官收受判決正本之日
期為準。
                              書記官  楊盈茹
中    華    民    國    99    年    8     月    6     日
附錄本案論罪科刑法條全文：
中華民國刑法第321條
犯竊盜罪而有左列情形之一者，處6 月以上、5 年以下有期徒刑
：
一、於夜間侵入住宅或有人居住之建築物、船艦或隱匿其內而犯
    之者。
二、毀越門扇、牆垣或其他安全設備而犯之者。
三、攜帶兇器而犯之者。
四、結夥三人以上而犯之者。
五、乘火災、水災或其他災害之際而犯之者。
六、在車站或埠頭而犯之者。
前項之未遂犯罰之。

司法院資訊處製作；財團法人民間司法改革基金會備份。
